【裁判字號】    98,簡,246
【裁判日期】    981225
【裁判案由】    水土保持法
【裁判全文】
臺北高等行政法院判決
                                       98年度簡字第246號
原      告  甲○○
被      告  臺北縣政府
代  表  人  乙○○（縣長）
訴訟代理人  丙○○
上列當事人間水土保持法事件，原告不服行政院農業委員會中華
民國98年4 月7 日農訴字第0980108872號訴願決定，提起行政訴
訟，本院判決如下：
    主      文
原告之訴駁回。
訴訟費用由原告負擔。
    事實及理由
一、程序說明：
    本件係不服行政機關所為罰鍰處分而涉訟，其標的金額為新
    臺幣（下同）12萬元，在20萬元以下，依行政訴訟法第229
    條第1 項第2 款、第2 項規定及司法院民國（下同）92年9
    月17日（92）院臺廳行一字第23681 號令，應適用簡易程序
    ，本院並依同法第233 條第1 項規定，不經言詞辯論，逕行
    裁判。
二、事實概要：
    原告未先擬具水土保持計畫送主管機關核定，擅自於其所有
    （持分為72分之2 ）坐落臺北縣八里鄉○○里○段○○○段
    262-1 地號（下稱系爭土地）山坡地土地內開挖整地，違規
    面積約800 平方公尺，案經被告於97年11月18日派員會同原
    告至現場勘查認定屬實，遂以原告違反水土保持法第12條第
    1 項第4 款規定，依同法第23條第2 項及第33條第1 項第2
    款規定，於97年12月11日以北府農山字第0970911439號函（
    下稱原處分）裁處原告罰鍰12萬元，自處分書收受之日起2
    年內暫停系爭土地之開發申請，並立即停工。原告不服，提
    起訴願，遭決定駁回後，就罰鍰部分提起本件行政訴訟。
三、原告主張略以：
    被告於98年3 月19日北府農山字第0980142601號函說明二自
    陳13年前原告即遭被告以違反水土保持法處以罰鍰，本件顯
    有溯及既往處分之嫌。況水土保持法係89年5 月始修正公布
    ，有別於原告83年違反山坡地保育利用條例，前後處分依據
    不同，被告適用法律有不當之處。末依被告98年2 月13日北
    府農山字第0970987463號所提訴願答辯書第3 頁第15至19行
    所載，系爭土地與13年前違規之土地並不相同，則本件處以
    第2 次12萬元之行政處分裁量更屬溯及既往且過重。為此，
    提起本件訴訟，並聲明求為判決：訴願決定及原處分均撤銷
    。
四、被告則辯以：
    (一)原告稱13年前曾遭被告處分，現只為搬移石頭回復土地行
      為，查當時被告處分之地號為臺北縣八里鄉○○里○段○
      ○○段366 、367 等2 筆地號土地，與本件之系爭土地並
      不相同，先予敘明。
    (二)原告於系爭土地未先擬具水土保持計畫送主管機關核准，
      即擅自開挖整地等，經被告97年11月18日會同相關單位現
      場勘查確實有開挖整地屬實，該地確有違反水土保持法之
      情事，故被告處分原告行政處分，並無不當。
    (三)被告對違反水土保持法裁罰基準原則上第1 次裁處6 萬元
      、第2 次12萬元、第3 次20萬元、第4 次30萬元，如違規
      情形嚴重，罰鍰金額專案簽裁。原告13年前即因違反水土
      保持法遭被告處以罰款並移送臺北地方法院檢察署偵辦，
      應已知法，本次違反水土保持法雖係第1 次違規，惟該地
      非僅如原告所述將土石載運出去，並有從外運進之廢土及
      廢磚塊，確有新進土石之事實，環境影響甚大，故被告依
      水土保持法第8 條第1 項、第12條、第23條第2 項、第33
      條第1 項規定，裁量原告12萬元罰鍰，以遏止違規行為再
      次發生，並無不當。綜上論述，原處分及訴願決定並無違
      誤等語，資為抗辯。並聲明求為判決駁回原告之訴。
五、本院之判斷：
    (一)按水土保持法第4 條規定：「公、私有土地之經營或使用
      ，依本法應實施水土保持之處理與維護者，該土地之經營
      人、使用人或所有人，為水土保持義務人。」第12條第1
      項第4 款規定：「水土保持義務人於山坡地或森林區內從
      事下列行為，應先擬具水土保持計畫，送請主管機關核定
      ，如屬依法應進行環境影響評估者，並應檢附環境影響評
      估審查結果一併送核：……四開發建築用地、設置公園、
      墳墓、遊憩用地、運動場地或軍事訓練場、堆積土石、處
      理廢棄物或其他開挖整地。」第23條第2 項規定：「未依
      第12條至第14條規定之1 擬具水土保持計畫送主管機關核
      定而擅自開發者，除依第33條規定按次分別處罰外，主管
      機關應令其停工，得沒入其設施及所使用之機具，強制拆
      除及清除其工作物，所需費用，由經營人、使用人或所有
      人負擔，並自第1 次處罰之日起兩年內，暫停該地之開發
      申請。」第33條第1 項第2 款規定：「有下列情形之一者
      ，處6 萬元以上30萬元以下罰鍰：……二違反第12條至第
      14條規定之1 ，未先擬具水土保持計畫或未依核定計畫實
      施水土保持之處理與維護者，或違反第23條規定，未在規
      定期限內改正或實施仍不合水土保持技術規範者。」
    (二)查系爭土地係經公告之山坡地，原告為所有權人，權利範
      圍72分之1 ，經臺北縣八里鄉公所查獲有開挖整地之違規
      情事，以97年10月21日北縣八農字第0970016756號函向被
      告查報，被告乃於97年11月18日派員會同原告至現場勘查
      認定屬實，違規使用面績約800 平方公尺之事實，有臺灣
      省政府85年3 月6 日85府農水字第12314 號公告及圖、系
      爭土地登記謄本、臺北縣八里鄉公所上開函文及違規使用
      山坡地查報表、現場會勘紀錄、現場照片等分別在本院卷
      第46頁以下、訴願卷第11頁以下可稽，堪認為真實。是被
      告以原告未先擬具水土保持計畫送主管機關核定，擅自於
      系爭土地開挖整地，違反水土保持法第12條第1 項第4 款
      規定，依同法第33條第1 項第2 款規定，裁處原告罰鍰12
      萬元，洵屬有據，於法並無不合。
    (三)原告雖以前詞置辯，並否認有開挖整地行為，惟查：
      1.依卷附現場會勘照片觀之（訴願卷第19-22 頁；原處分
        卷第39-41 頁），系爭土地確有刨挖、翻整痕跡，並有
        土石裸露、堆填廢磚土塊之情；原告於現場會勘時自承
        係其所為，有會勘紀錄在卷可考，並經原告於其上簽名
        確認無訛。準此，自堪認原告確有開挖整地之行為。原
        告空言否認，尚無可採。
      2.又原告於83年間未向主管機關申請許可，擅自在臺北縣
        八里鄉○○里○段○○○段366 、367 地號山坡地內堆
        積土石，遭被告查獲，並以原告涉嫌違反山坡地保育利
        用條例罪嫌移送臺灣士林地方法院檢察署偵辦，經獲不
        起訴處分，有該不起訴處分書附原處分卷第36頁可參，
        可見原告於83年違規堆置土石地點為上揭366 、367 地
        號土地，與本件開挖整地之系爭262-1 地號土地不同，
        故原告以其係將83年間違規堆置之大石搬出，據以否認
        在系爭土地有開挖整地之行為，顯無足採。
      3.再被告已當庭陳明本次處分與原告83年間違反山坡地保
        育利用條例之違規行為無涉，本次雖係原告第1 次違反
        水土保持法，惟因考量原告應已知法而仍違規，並有從
        外運進之廢土磚塊，對環境影響甚大，為遏止山坡地不
        當開發，影響公共安全，因此處以較重之12萬元罰鍰，
        並非以原告係第2 次違規而依一般裁罰標準裁處12萬元
        罰鍰等語（見本院卷第44頁），從而原告指稱被告以其
        係第2 次違規處以12萬元罰鍰，顯有溯及既往處分云云
        ，應係出於誤解。至被告審酌上情後，於法定之罰鍰數
        額範圍內裁處原告罰鍰12萬元，屬被告裁量權之行使，
        復核無裁量逾越之情事，自應尊重。
六、綜上所述，原告所訴各節，均非可採，被告以原告違反水土
    保持法第12條第1 項規定，依同法第33條第1 項第2 款規定
    ，裁處原告罰鍰12萬元，認事用法並無違誤，訴願決定遞予
    維持，亦無不合，原告徒執前詞，訴請撤銷，為無理由，應
    予駁回。
七、本件事證已臻明確，兩造其餘主張、陳述及所提之證據，經
    審酌後，認均與本件判決結果不生影響，故不逐一論述，併
    此敘明。
據上論結，本件原告之訴為無理由，依行政訴訟法第98條第1 項
前段，判決如主文。
中    華    民    國    98    年    12    月   25     日
                  臺北高等行政法院第五庭
                                      法  官  程  怡  怡
上為正本係照原本作成。
本件以訴訟事件所涉及之法律見解具有原則性者為限，始得於本
判決送達後20日內向本院提出上訴狀並表明上訴理由，如已於本
判決宣示後送達前提起上訴者，應於判決送達後20日內補具上訴
理由（均按他造人數附繕本），且經最高行政法院許可後方得上
訴。
中    華    民    國    98    年    12    月   28     日
                                      書記官  張  正  清
；


司法院資訊處製作；財團法人民間司法改革基金會備份。
